臺北高等行政法院判決
　　　　　　　　　　　　　　　　　　 96年度訴字第01667號
　　　　　　　　　　　　　　　.
原　　　告　甲○○
被　　　告　銓敘部
代　表　人　乙○○部長）住同.
訴訟代理人　丙○○兼送達代收.
　　　　　　丁○○
　　　　　　戊○○
上列當事人間因優惠存款事件，原告不服公務人員保障暨培訓委
員會中華民國96年3 月6 日96公審決字第0092號復審決定，提起
行政訴訟。本院判決如下：
    主  文
原告之訴駁回。
訴訟費用由原告負擔。
    事  實
一、事實概要：緣原告原係臺北縣板橋市第一戶政事務所戶籍員
    ，經被告以民國（下同）88年12月2 日88台特三字第183334
    8 號函核定自89年2 月16日退休生效並支領月退休金。嗣被
    告以95年3 月20日部退四字第0952619130號函（下稱原處分
    ）依增訂退休公務人員公保養老給付金額優惠存款要點（下
    稱公保優惠存款要點）第3 點之1 核算原告於優惠存款期滿
    後得辦理續存之最高金額為新臺幣（下同）953,600 元。原
    告不服，提起復審，經遭駁回，遂提起本件行政訴訟。
二、兩造聲明：
　(一)原告聲明求為判決：
    1.復審決定及原處分均撤銷。
    2.訴訟費用由被告負擔。
　(二)被告聲明求為判決：
    1.駁回原告之訴。
    2.訴訟費用由原告負擔。
三、兩造之主張：
甲、原告主張之理由：
一、87年間政府特別調查88年及89年自願退休人員。原告已故之
    配偶於88年7 月25日病倒，要原告辦理退休，故原告無奈提
    早3 年半退休。
二、原告於95年3 月27日到臺灣銀行提領優惠存款利息，被告知
    存款額由1,098,400 元減為953,600 元，嗣收到被告原處分
    ，原告舊制年資為25年6 月，新制年資為4 年9 月，服務年
    資原想累積至30年以上，冤枉被扣掉6 個月。新制實施後，
    原告公保再扣新退撫基金1,658 元。而被告之改革方案，亦
    未經立法院通過。
三、原告現在以953,600 元的金額計算領取18% 優惠存款，之前
    是以1,098,400 元的金額計算領取18% 優惠存款，而原告現
    在1 個月減少領取2 千多元的利息。原告認為公保優惠存款
    要點第3 點之1 規定應該不可就以前退休的人員加以溯及適
    用。
四、依司法院釋字第589 號解釋意旨，國法治國原則為憲法之基
    本原則，首重人民權利之保護、法秩序之安定及信賴保護之
    遵守。但政府此次改革，已違背憲法。
五、被告陳稱政府財政困難，並且不須立法院同意等，然為何96
    年6 月1 日部一字第0962816776號函第5 頁第8 行書寫「95
    年度預算案時所作成之公保優存要點須送立法院審查之決議
    ，業於95年2 月16日以部一字第0952589058號函將公保優存
    要點函送立法院查照」。立法院審理公保優惠改革案，執政
    黨以非法手段包圍主席臺的議事杯葛、鎖立法院長房內不予
    主持開會．．．。原告服務年資30年2 個月，舊制應發退休
    金90% 才對，而只發85% 新制退撫金扣1,658 元，舊制公保
    扣663 元，健保扣515 元。以前公保看病掛號費20元，現在
    250 元，物價上漲，薪資未漲反減。退休老者何罪之有，政
    府無盡期之懲罰剝削。又本年11月地價稅漲兩成。政府殺公
    務員，增加農民每人1,000 元。在職人員有固定加班、出差
    費、年終獎金、不休假獎金、考績獎金等，比原告多3 倍。
乙、被告主張之理由：
一、公保優惠存款要點第3 點之1 規定：「（第1 項）支領月退
    休金人員之每月退休所得，不得超過依最後在職同等級人員
    現職待遇計算之退休所得上限百分比；退休所得上限百分比
    計算如下：核定退休年資25年以下者，以85% 為上限；核定
    退休年資超過25年者，每增1 年，上限增加百分之1 ，最高
    增至95% 。滿6 個月以上未滿1 年之畸零年資，以1 年計。
    ．．．。（第7 項）本點規定實施前已退休之公務人員，於
    本點規定實施後優惠存款期滿續存時，應依最後退休等級及
    最後服務機關核實證明最後在職時具有前項第2 款之俸給項
    目；其中除技術或專業加給按前項第2 款第1 目後段之定額
    標準計算外，應按本點規定實施時待遇標準及當年度（如當
    年度尚未訂定，則依前一年度）軍公教人員年終工作獎金（
    慰問金）發給注意事項計算每月退休所得及最後在職同等級
    人員現職待遇。．．．（第8 項）前項人員每月退休所得超
    過依第1 項計算之退休所得上限百分比者，減少其養老給付
    得辦理優惠存款之金額，使不超過退休所得上限百分比；．
    ．．。」準此，公保優惠存款要點第3 點之1 修正施行日（
    95 年2月16日）之前已退休之公務人員亦應一體適用該規定
    ，按95年待遇標準計算，使其每月退休所得不超過依最後在
    職同等級人員現職待遇計算之退休所得上限百分比。又同要
    點第3 點之1 第6 項第2 款規定：「最後在職同等級人員現
    職待遇，指下列各目合計之金額：1.按退休等級及最後在職
    待遇標準，依公務人員俸給法規規定計算每月實際支領本（
    年功）俸（薪）額，加計按各類人員適用之技術或專業加給
    及人數加權平均計算所得之各職等定額技術或專業加給。2.
    申請退休之公務人員就下列標準選擇對其較為有利者所計算
    之主管職務加給：．．．。3.按最後在職待遇標準依退休生
    效日當年度（如當年度尚未訂定，則依前一年度）軍公教人
    員年終工作獎金（慰問金）發給注意事項計算之全年年終工
    作獎金12分之1 之金額。」是以，公保優惠存款要點所稱「
    最後在職同等級人員現職待遇」係指本（年功）俸（薪）額
    、技術或專業加給加權平均數、主管職務加給、年終工作獎
    金12分之1 等俸給項目合計之金額，並未包含考績獎金，從
    而被告依上開規定，以本件原處分函重新核算原告於優惠存
    款期滿後得辦理續存之最高金額，於法並無違誤。
二、關於原告所提立法院可能恢復原優存額度乙節，說明如下：
  (一)依中央法規標準法第3 條規定：「各機關發布之命令，得依
    其性質，稱規程、規則、細則、辦法、綱要、標準或準則。
    」又參照法務部89年10月5 日法89律字第000402號函略以，
    中央法規標準法第3 條所列7 個法規命令之名稱，基於法秩
    序安定及人民預測可能之考量，上開規定似宜解釋為列舉規
    定，非例示規定。準此，依中央法規標準法第3 條、第7 條
    、立法院職權行使法第60條第1 項規定及上開法務部函釋，
    須送立法院查照者，係指以中央法規標準法第3 條所定7 種
    名稱定名之授權命令或職權命令。
  (二)依公保優惠存款要點第1 點規定：「退休公務人員公保養老
    給付金額辦理優惠存款，依本要點行之。」是以，該要點並
    非由法律授權訂定。又以其名稱係使用「要點」而非中央法
    規標準法第3 條所定7 種名稱之一。加以要點所規範之內容
    ，依最高行政法院93年度判字第78號判決意旨，優惠存款制
    度係政府早期為照顧一般公教人員退休生活而建立之政策性
    福利措施，其超額利息亦由退休金支給機關編列預算支付，
    故其為政策性補助措施，於政府預算有限之情況下，主管機
    關自得本其權責加以審酌得適用之對象與範圍，以期有限之
    資源發揮最大之效益。準此，優惠存款制度既為政策性福利
    、補助措施，被告為規範公務人員辦理公保養老給付優惠存
    款事項，所訂頒之業務處理之一般抽象性規定，其性質應屬
    行政程序法第159 條第2 項第1 款規定關於機關業務處理方
    式所為之一般性「行政規則」，與同條項第2 款規定關於統
    一解釋法令、認定事實及行使裁量權而訂頒之解釋性、裁量
    性基準，二者於性質上有所不同。
  (三)由於公保優惠存款要點並非為法規命令、職權命令，自無須
    函送立法院審查。惟考試院及被告基於尊重立法院審議考試
    院及被告95年度預算案時所作成之公保優惠存款要點須送立
    法院審查之決議，業於95年2 月16日以部退一字第09525890
    58號函，將公保優惠存款要點函送立法院查照。
  (四)依憲法第62條規定：「立法院為最高立法機關由人民選舉之
    立法委員組織之，代表人民行使立法權。」立法院職權行使
    法亦明定，立法院各項職權之行使係以決議方式為之。是以
    立法院係採合議制，其職權之行使應以立法院之名義行之。
    至於立法院所設立之各委員會因僅具單位性質，故其所為之
    決議於未經院會通過前尚未發生拘束力。且依立法院職權行
    使法第62條規定，行政命令經審查後，發現有違反、變更或
    牴觸法律者，或應以法律規定事項而以命令定之者，應提報
    院會，經議決後，通知原訂頒之機關更正或廢止之。因此，
    上開公保優惠存款要點增訂第3 點之1 雖經法制、預算及決
    算委員會聯席會決議應予廢止，惟該決議經於95年4 月11日
    提報立法院院會表決時，經主席裁示交付黨團協商，故公保
    優惠存款要點第3 點之1 仍為現行有效存在之規定，被告自
    得繼續依該規定辦理退休公務人員之公保養老給付金額之優
    惠存款事宜。
三、另原告所訴無奈提早3 年退休等節，均與本案無涉，併此敘
    明。
    理  由
一、按「退休公務人員公保養老給付金額辦理優惠存款，依本要
    點行之。」、「支領月退休金人員之每月退休所得，不得超
    過依最後在職同等級人員現職待遇計算之退休所得上限百分
    比；退休所得上限百分比計算如下：核定退休年資25年以下
    者，以85% 為上限；核定退休年資超過25年者，每增1 年，
    上限增加百分之1 ，最高增至95% 。滿6 個月以上未滿1 年
    之畸零年資，以1 年計。」、「本點規定實施前已退休之公
    務人員，於本點規定實施後優惠存款期滿續存時，應依最後
    退休等級及最後服務機關核實證明最後在職時具有前項第2
    款之俸給項目；其中除技術或專業加給按前項第2 款第1 目
    後段之定額標準計算外，應按本點規定實施時待遇標準及當
    年度（如當年度尚未訂定，則依前一年度）軍公教人員年終
    工作獎金（慰問金）發給注意事項計算每月退休所得及最後
    在職同等級人員現職待遇。．．．。」、「前項人員每月退
    休所得超過依第1 項計算之退休所得上限百分比者，減少其
    養老給付得辦理優惠存款之金額，使不超過退休所得上限百
    分比；．．．。」、「本要點未規定事項，依退休公務人員
    一次退休金優惠存款辦法辦理。」公保優惠存款要點第1 點
    、第3 點之1 第1 項、第7 項、第8 項、第5 點分別定有明
    文。
二、又按，司法院釋字第443 號解釋理由書闡釋：「何種事項應
    以法律直接規範或委由命令予以規定，與所謂規範密度有關
    ，應視規範對象、內容或法益本身及其所受限制之輕重而容
    許合理之差異：諸如剝奪人民生命或限制人民身體自由者，
    必須遵守罪刑法定主義，以制定法律之方式為之；涉及人民
    其他自由權利之限制者，亦應由法律加以規定，如以法律授
    權主管機關發布命令為補充規定時，其授權應符合具體明確
    之原則；若僅屬與執行法律之細節性、技術性次要事項，則
    得由主管機關發布命令為必要之規範，雖因而對人民產生不
    便或輕微影響，尚非憲法所不許。又關於給付行政措施，其
    受法律規範之密度，自較限制人民權益者寬鬆，倘涉及公共
    利益之重大事項者，應有法律或法律授權之命令為依據之必
    要，乃屬當然。」可知，關於給付行政措施，應屬低密度法
    律保留，是以給付行政措施應對何一群體、何種事項為給付
    ，給付之種類，項目為何，應由行政機關基於其行政之積極
    性、公益性，酌量當時之社會經濟狀況，財政收支情形，除
    非涉及公共利益之重大事項，應有法律或法律授權之命令為
    依據之必要外，自應有行政機關整體性考量之自由形成空間
    。
三、按退休公務人員退休金優惠存款制度之建立，係立法院法制
    委員會於48年7 月15日審議公務人員退休法修正草案時，基
    於早期公務人員每月待遇所得微薄，且其支領之一次退休金
    係以其最後在職之月俸額及本人實物代金為基數之內涵，造
    成退休實質所得偏低，為照顧退休人員生活，乃決議由銓敘
    部邀請有關機關研商。銓敘部爰與財政部於49年11月2 日會
    銜訂定發布「退休公務人員退休金優惠存款辦法」（按：現
    已修正為「退休公務人員一次退休金優惠存款辦法」）；而
    退休公務人員公保養老給付優惠存款制度，亦係基於上述因
    素及軍保退伍給付已得辦理優惠存款之考量，由銓敘部於63
    年12月17日訂定「退休公務人員公保養老給付金額優惠存款
    要點」，就依公務人員退休法核准退休且依行政院公布之「
    全國軍公教人員待遇支給辦法」所訂之公務人員俸額標準表
    支薪之人員所領之公保養老給付金額，得連同一次退休金辦
    理優惠存款（見該要點第1 、2 點）。依上揭司法院釋字第
    443 號解釋理由之層級化法律保留原則體系，就關於給付行
    政措施，屬低密度法律保留，自應有行政機關整體性考量之
    自由形成空間；復由前述優惠存款制度之形成及沿革可知該
    制度，實乃政策性之補助措施，於審酌政府財力負擔及各類
    公務人員待遇類型等因素，考量整體公益衡平原則，並兼顧
    退休公務人員之實質權益保障，在政府補助性支出之資源有
    限情況下，為期有限之資源發揮最大之效益，就此僅適用於
    特定族群之給付行政範疇，其受法律規範之密度，應較限制
    人民權益者寬鬆，而得由主管機關本其權責就適用之對象與
    範圍，為必要及限定性之分配教育，無以法律或法律授權之
    命令為依據之必要。而上開優惠存款制度實施多年，公教人
    員之待遇已逐年向上調整，85年2 月1 日施行退撫新制後，
    退休金基數之計算內涵已提高為本（年功）薪加1 倍，公教
    人員退休所得大幅提昇，致部分同時具有新、舊制年資選擇
    支（兼）領月退休金人員，其月退休金加上公保養老給付金
    額優惠存款之每月利息，高於同薪級現職人員之在職每月所
    得，並不合理，且國內金融市場利率亦向下調降，致政府負
    擔之優惠存款差額利息相對提高，形成各級政府沈重財政負
    擔。經研議結果，認對於支（兼）領月退休金之退休教育人
    員，其退休所得替代率超過一定百分比者，宜適度限制其公
    保養老給付得辦理優惠存款之金額。故銓敘部考慮上開社會
    經濟狀況、財政收支情形與整體公益衡平原則，審酌得適用
    之對象、範圍及辦理優惠存款之額度，乃依權限修正增訂公
    保優惠存款要點第3 之1 規定，支（兼）領月退休金之退休
    公務人員，其公保養老給付每月優惠存款利息，加上按退休
    生效時待遇標準計算之月退休金，以及年終慰問金之12分之
    1 合計之每月退休所得，不得超過依最後在職同薪級人員現
    職待遇計算之退休所得上限百分比，超過者，減少其養老給
    付得辦理優惠存款之金額，以符合正當性與公平性，並無違
    反法律保留原則及公平原則，自得予適用，合先敘明。
四、至原告主張上開公保優惠存款要點之修正，未經立法院通過
    云云。惟查：
  (一)優惠存款制度為政策性福利、補助措施，被告為規範公務人
    員辦理公保養老給付優惠存款事項，所訂頒之業務處理之一
    般抽象性規定，其性質應屬行政程序法第159 條第2 項第1
    款規定關於機關業務處理方式所為之一般性「行政規則」，
    與同條項第2 款規定關於統一解釋法令、認定事實及行使裁
    量權而訂頒之解釋性、裁量性基準，二者於性質上有所不同
    。
  (二)次依憲法第62條規定：「立法院為最高立法機關由人民選舉
    之立法委員組織之，代表人民行使立法權。」立法院職權行
    使法亦明定，立法院各項職權之行使係以決議方式為之。是
    以立法院係採合議制，其職權之行使應以立法院之名義行之
    。至於立法院所設立之各委員會因僅具單位性質，故其所為
    之決議於未經院會通過前尚未發生拘束力。且依立法院職權
    行使法第62條規定，行政命令經審查後，發現有違反、變更
    或牴觸法律者，或應以法律規定事項而以命令定之者，應提
    報院會，經議決後，通知原訂頒之機關更正或廢止之。
  (三)查考試院及被告基於尊重立法院審議考試院及被告95年度預
    算案時所作成之公保優惠存款要點須送立法院審查之決議，
    業於95年2 月16日以部退一字第0952589058號函，將公保優
    惠存款要點函送立法院查照，上開公保優惠存款要點增訂第
    3 點之1 雖經法制、預算及決算委員會聯席會決議應予廢止
    ，惟該決議經於95年4 月11日提報立法院院會表決時，經主
    席裁示交付黨團協商，並未議決廢止，故公保優惠存款要點
    第3 點之1 仍為現行有效存在之規定，被告自得繼續依該規
    定辦理退休公務人員之公保養老給付金額之優惠存款事宜。
五、又查依公保優惠存款要點第3 點之1 第6 項第2 款規定：「
    最後在職同等級人員現職待遇，指下列各目合計之金額：1.
    按退休等級及最後在職待遇標準，依公務人員俸給法規規定
    計算每月實際支領本（年功）俸（薪）額，加計按各類人員
    適用之技術或專業加給及人數加權平均計算所得之各職等定
    額技術或專業加給。2.申請退休之公務人員就下列標準選擇
    對其較為有利者所計算之主管職務加給：．．．。3.按最後
    在職待遇標準依退休生效日當年度（如當年度尚未訂定，則
    依前一年度）軍公教人員年終工作獎金（慰問金）發給注意
    事項計算之全年年終工作獎金12分之1 之金額。」是以，公
    保優惠存款要點所稱「最後在職同等級人員現職待遇」係指
    本（年功）俸（薪）額、技術或專業加給加權平均數、主管
    職務加給、年終工作獎金12分之1 等俸給項目合計之金額，
    並未包含考績獎金。經查，原告於89年12月16日退休生效並
    支領月退休金，依當時公保優惠存款要點規定，以其按退撫
    新制施行前年資核給之公保養老給付金額1,098,400 元存入
    臺灣銀行，至95年3 月25日期滿。又原告經被告88年12月2
    日88台特三字第1833348 號函核定退休年資為29年9 個月，
    並已確定在案，被告爰以上開確定在案之退休年資依據公保
    優惠存款要點規定，核計其退休所得上限為90% ，其每月退
    休所得之最高金額為52,929元，扣除月退休金34,977元及12
    分之1 之年終慰問金3,648 元，其每月得領取之優惠存款利
    息為14,304元，再以優惠利率年息18% 計算，原告得辦理優
    惠存款最高金額為953,600 元。然以原告原辦理優惠存款養
    老給付總額為1,098,400 元，高於得修正實施後公保養老給
    付得續存優惠存款之金額為953,600 元，故以原處分通知原
    告於上開公保優惠存款要點修正施行後，續存時應按該得續
    存優惠存款最高金額953,600 元辦理等情，為兩造所不爭，
    並有計算表、計算單、被告核定函、原處分等附原處分卷可
    稽，堪信為真正。因此，被告以原處分通知原告，略以：「
    一依95年2 月16日修正施行之公保優惠存款要點第3 點之1
    規定，支（兼）領月退休金之退休人員，其公保養老給付每
    月優惠存款利息，加上按退休生效時待遇標準計算之月退休
    金，以及年終慰問金之12分之1 合計之每月退休所得，不得
    超過最後在職同等級人員現職待遇之上限百分比（以下簡稱
    退休所得上限百分比），超過者，減少其養老給付得辦理優
    惠存款之金額。至於公保優惠存款要點修正施行前已退休（
    職）人員，其於臺銀辦理優惠存款分為1 年期及2 年期，期
    滿須辦理續存，基於退休所得合理化並與現職人員權益衡平
    之考量，故上開第3 點之1 乃同時明定，已退休人員於養老
    給付續存時亦應受退休所得上限百分比之限制。二依上開公
    保優惠存款要點第3 點之1 規定計算，台端得辦理優惠存款
    之最高金額為953,600 元；又依臺銀檢送之資料清冊，台端
    目前辦理優惠存款之公保養老給付總額1,098,400 元，高於
    得續存之最高金額953,600 元。是以，台端之公保養老給付
    優惠存款期滿續存時，仍應按該最高金額953,600 元辦理。
    」等語，既係依前揭修正後之公保優惠存款要點所為決定，
    核亦無違反前揭規定之情事，依法並無違誤。
六、至原告主張原處分據以作成之公保優惠存款要點有違法律不
    溯既往原則云云。惟所謂法律適用上之不溯既往原則，係指
    新訂生效之法規，對於法規生效前「已發生事件」，除非法
    律另有明文規定，原則上不得適用。所稱「事件」，指符合
    特定法規構成要件之全部法律事實；所稱「發生」，指該全
    部法律事實在現實生活中完全具體實現而言。然按「退休金
    之儲存，除期滿得續存外，其期限定為1 年及2 年兩種，．
    ．．。」退休公務人員一次退休金優惠存款辦法第3 條定有
    明文。依上揭規定，可知公保養老給付金額之優惠存款係訂
    有期限。又公保優惠存款要點第3 點之1 修正施行日（95年
    2 月16日）之前已退休之公務人員亦應一體適用該規定，按
    95年待遇標準計算，使其每月退休所得不超過依最後在職同
    等級人員現職待遇計算之退休所得上限百分比。茲以95年1
    月17日新修訂公保優惠存款要點第3 點之1 有關減少公保養
    老給付得辦理優惠存款金額之規定，係自同年2 月16日生效
    施行，對於該要點修正生效前，已領取之優惠存款利息並無
    追繳，對於尚未屆滿契約期限之優惠存款，亦不受新修正規
    定之限制，僅於契約期滿辦理續存時，始適用新修正之規定
    。而如前述，此退休所得合理化之興革措施，係基於現時之
    社會經濟狀況、財政收支情形及社會公平，調整政府日後之
    給付範圍，並未影響已辦理退休人員既已取得之優惠存款孳
    息，換言之，新規定係直接適用於規定變更生效後繼續發生
    之事實，並未溯及於該要點變更生效日之前而為適用，僅往
    後生效一體適用，故無法規範效力真正溯及既往，原則上不
    應容許之問題，是公保優惠存款要點第3 點之1 之訂定，尚
    無違法律不溯及既往原則，原告主張公保優惠存款要點第3
    點之1 ，有違法律不溯及既往原則云云，尚有誤會。
七、至原告主張被告原處分違反信賴保謢原則云云。按「信賴保
    護原則攸關憲法上人民權利之保障，公權力行使涉及人民信
    賴利益而有保護之必要者，不限於授益行政處分之撤銷或廢
    止（行政程序法第119 條、第120 條及第126 條參照），即
    行政法規之廢止或變更亦有其適用。行政法規公布施行後，
    制定或發布法規之機關依法定程序予以修改或廢止時，應兼
    顧規範對象信賴利益之保護。除法規預先定有施行期間或因
    情事變遷而停止適用，不生信賴保護問題外，其因公益之必
    要廢止法規或修改內容致人民客觀上具體表現其因信賴而生
    之實體法上利益受損害，應採取合理之補救措施，或訂定過
    渡期間之條款，俾減輕損害，方符憲法保障人民權利之意旨
    。至經廢止或變更之法規有重大明顯違反上位規範情形，或
    法規（如解釋性、裁量性之行政規則）係因主張權益受害者
    以不正當方法或提供不正確資料而發布者，其信賴即不值得
    保護；又純屬願望、期待而未有表現其已生信賴之事實者，
    則欠缺信賴要件，不在保護範圍。．．．」司法院釋字第52
    5 號解釋甚明。次按「．．．主管機關廢止該辦法時，應採
    取合理之補救措施，或訂定過渡期間之條款，俾免影響其依
    法規所取得之實體法上地位。」司法院釋字第529 號解釋意
    旨可參。是以，行政法規之廢止或變更，有信賴保護原則之
    適用，亦即法規之廢止變更應兼顧規範對象信賴利益之保護
    。又信賴保護之構成要件須符合1.信賴基礎：即行政機關表
    現在外具有法效性之決策；2.信賴表現：即人民基於上述之
    法效性決策宣示所形成之信賴，實際開始規劃其生活或財產
    之變動，並付諸實施，此等表現在外之實施行為乃屬「信賴
    表現」；3.信賴在客觀上值得保護等要件。又按司法院釋字
    280 號解釋揭櫫「．．．優惠存款每月所生利息，如不能維
    持退休人員之基本生活（例如低於編制內委任一職等一級公
    務員月俸額），其優惠存款自不應一律停止」，準此，在保
    障一定生活條件之前提下，優惠存款應可取消或減少金額。
    再參以司法院釋字第485 號解釋亦指明「鑒於國家資源有限
    ，有關社會政策之立法，必須考量國家之經濟及財政狀況．
    ．．亦應力求與受益人之基本生活需求相當，不得超過達成
    目的所需必要限度．．．」。從而可知社會福利措施（即使
    是經「立法」之法律保留），也以「（維持）基本生活相當
    （所需）為限」。又任何法規皆非永久不能改變，法規未來
    可能修改或廢止，受規範者並非毫無預見，而優惠存款要點
    自施行以來歷經多次修正，原告與臺灣銀行間亦是每兩年或
    1 年簽定優存契約，原告謂因優惠存款要點之修正，致受有
    優惠存款利息差額之損失云云，尚難謂係屬基於法效性決策
    宣示所形成之信賴，而實際開始規劃其生活或財產之變動，
    並付諸實施之「信賴表現」行為，容僅係「純屬願望、期待
    」，而未有表現其已生信賴之事實，核與信賴保護原則之適
    用要件不符。故原告主張上揭優惠存款要點修正違反信賴保
    護原則云云，亦無可取。
八、綜上所述，本件被告因政府基於考量財政狀況、負擔能力，
    及社會環境之變遷與分配之公平，修正公保優惠存款要點，
    被告以適用修正後之公保優惠存款要點第3 點之1 規定，尚
    難認有違反法律不溯及既往原則之適用。從而，本件被告以
    原處分適用修正後之公保優惠存款要點第3 點之1 規定，核
    算原告於優惠存款期滿後得辦理續存之最高金額為953,600
    元，揆諸上開規定及說明，於法並無違誤，復審決定予以維
    持，亦無不合，原告仍執前詞，訴請撤銷，為無理由，應予
    駁回。
據上論結，本件原告之訴為無理由，爰依行政訴訟法第98條第1
項前段，判決如主文。
中　　華　　民　　國　　96　　年　　12　　月　　13　　日
                       第四庭審判長法  官　陳國成
　                                 法  官  陳忠行
                                   法  官  陳秀
上為正本係照原本作成。
如不服本判決，應於送達後20日內，向本院提出上訴狀並表明上
訴理由，如於本判決宣示後送達前提起上訴者，應於判決送達後
20日內補提上訴理由書（須按他造人數附繕本）。
中　　華　　民　　國　　96　　年　　12　　月　　13　　日
 　　  　　　　　　　 　　  　     書記官  楊子鋒
